【裁判字號】    99,交簡上,32
【裁判日期】    991223
【裁判案由】    過失傷害
【裁判全文】
臺灣基隆地方法院刑事判決            99年度交簡上字第32號
上  訴  人  臺灣基隆地方法院檢察署檢察官
被      告  李志強  26歲民.
選任辯護人  林淑惠律師
上列上訴人因被告犯過失傷害案件，不服本院基隆簡易庭99年度
基交簡字第474 號，中華民國99年8 月31日第一審簡易判決（聲
請案號：臺灣基隆地方法院檢察署99年度偵字第2612號）提起上
訴，本院管轄之第二審合議庭判決如下：
    主  文
上訴駁回。
    事  實
一、李志強係位在基隆市○○區○○路477 號「吉利貨車出租行
    」（下稱「吉利租車行」）之員工，平常負責內勤性質之行
    政業務工作，於民國99年1 月14日早上10時40分許，因渠本
    身搬運之需要，遂向「吉利租車行」以一天新臺幣（下同）
    1,330 元之代價，租用車牌號碼9612-AA 號自用小貨車（下
    稱系爭貨車）後，沿基隆市○○區○○路往基隆市區方向前
    進，途經基隆市○○區○○路457 號基隆市環境保護局修理
    廠前，因突然想起仍有物品放在該租車行未拿，旋在該處煞
    停且隨即倒車，欲將該車停放在路邊時，原應注意車輛倒車
    時，駕駛人應謹慎緩慢後倒，並應注意其他車輛及行人，採
    取必要之安全措施，而依當時情形，又無不能注意之情事，
    竟疏於注意，於倒車時，其所駕駛該車之右後方不慎撞及正
    同向行經該處，由王玉麟所騎乘車號322-BBD 號重機車前方
    ，致王玉麟因而倒地，受有左側指骨傷口感染、左側脛骨閉
    鎖性骨折及左側小腿撕裂傷傷口感染等傷害。李志強於肇事
    後，於未被有偵查犯罪職權之機關或公務員發覺前，即向據
    報到場處理之基隆市警察局交通隊警員坦承為肇事者而自首
    接受裁判。
二、案經王玉麟訴由基隆市警察局第一分局報告臺灣基隆地方法
    院檢察署檢察官偵查後聲請簡易判決處刑。
    理  由
一、訊據被告李志強除否認其為業務上之行為外，對於本件過失
    傷害之事實於本院第二審合議庭審理中坦承不諱，並與告訴
    人王玉麟之證述相符，復有道路交通事故談話紀錄表、道路
    交通事故當事人酒精測試紀錄表、道路交通事故現場圖及道
    路交通事故調查報告表(一)(二)各1 份、王玉麟衛生署基隆醫院
    診斷證明書3 紙（參見本案偵查卷第10頁至第27頁）、現場
    採證照片21幀（參見本案偵查卷第33頁至第43頁）等件在卷
    可稽，足認被告自白過失傷害之事實，應堪認定。
二、按汽車倒車時，應顯示倒車燈光或手勢後，謹慎緩慢後倒，
    並應注意其他車輛及行人，道路交通安全規則第110 條第2
    款有明文規定。被告為合法考領自用小客車駕駛執照之人，
    自應知悉並遵守上開交通法規，而以當時天候晴，日間有自
    然光線，柏油路面、乾燥、無障礙物、視距良好，並無不能
    注意之情事，被告竟在基隆市○○區○○路457號基隆市環
    境保護局修理廠前煞停後，疏未注意告訴人所騎乘車號322-
    BBD號重機車自後方接近，旋即倒車，未禮讓告訴人先行通
    過，反而因系爭貨車右後方車尾不慎撞及告訴人，致告訴人
    受有左側指骨傷口感染、左側脛骨閉鎖性骨折及左側小腿撕
    裂傷傷口感染等傷害，復有衛生署基隆醫院基衛署字第240
    號診斷證明書3紙存卷可按（見本案偵查卷第25至27頁），
    足證告訴人之受傷與被告之違反注意義務之過失間，有相當
    之因果關係，本件被告有過失傷害犯行，事證明確，洵堪認
    定。
三、按「按刑法上所謂業務，係指以反覆同種類之行為為目的之
    社會活動而言，至於其報酬之有無，是否以營利為目的，均
    非所問，只須其具有反覆繼續性，即屬之。某甲既以反覆駕
    駛汽車之行為從事社會活動，不論其係駕駛自用或其他種類
    車輛，亦不問其駕車之目的為何，均不失為業務上行為之性
    質（參見最高法院81年度台上字85號、第1224號、92年交上
    易字第68號判決要旨）。次按刑法上之「業務」要件，須具
    有反覆繼續之性質，而所謂「反覆繼續」，係行為人在主觀
    上有反覆實施該種類行為之意思，在客觀上亦具有反覆實施
    該種類行為之情事，始足當之，若無「反覆繼續性」，縱令
    係基於社會生活地位所實施者，仍無法期待行為人嫻熟該種
    類行為而克盡較高之注意義務，不得認為已符合刑法上「業
    務」之要件而加重其處罰。證人即「吉利租車行」之負責人
    游坤緯在本院審理時證稱：李志強為伊員工，平常負責內勤
    之行政業務工作，當天本係休假，因李志強自身搬運之需要
    ，乃以1 天1, 330元之代價，向伊承租系爭貨車6 天等語（
    參見本院卷第48頁），並有被告與「吉利租車行」簽訂之中
    華民國出租合約書、匯豐汽車基隆保養廠估價單及「吉利租
    車行」臺北市政府營利事業登記證各1 份在卷可憑（參見本
    院卷第36頁至第39頁），證人游坤緯前開證述，應堪採信，
    是被告於偵查中供稱，當日正值休假，因自身載運之需要，
    始至「吉利租車行」租用系爭貨車，並由其駕駛系爭貨車開
    往基隆市區等語，並非虛妄。據此，足認被告平日之工作內
    容應與駕駛車輛無關，斯時被告實純因己身之需要，而於租
    用系爭貨車後，駕駛該貨車上路，其主觀上既無反覆實施該
    駕車行為之意思，客觀上亦無反覆實施駕車行為之情事，核
    與上述「業務」之「反覆繼續性」要件並不相符，而本件除
    被告此部分供述外，別無其他積極事證足以證明被告確有以
    駕駛汽車為主要業務或附隨業務之情形，本院自無從認定被
    告之上揭過失行為係屬「業務」過失行為。
四、核被告所為，係犯刑法第284 條第1 項前段之過失傷害罪。
    被告於肇事後，員警到場處理時當場自首而接受調查，有基
    隆市○○○道路交通事故肇事人自首情形紀錄表1 紙在卷可
    按，是被告符合自首規定，依刑法第62條前段規定減輕其刑
    。
五、原審認定被告罪證明確，援引刑事訴訟法第284 條之1 、第
    299 條第1 項前段，刑法第284 條第2 項、第41條第1 項前
    段、第62條前段，刑法施行法第1 條之1 ，並於量刑時綜合
    全案犯罪情節，審酌被告未曾有犯罪科刑紀錄，素行良好、
    係因一時疏失而肇事、本件被告之過失情節、告訴人之傷勢
    ，暨被告犯後尚未能與告訴人達成和解等一切情狀，對被告
    量處拘役30日，並諭知易科罰金之折算標準，經核其認事及
    用法並無違誤，且量刑時就上訴人所指各節均已審酌，其量
    刑亦屬恰當。從而，上訴人以原審量刑過輕指摘原判決不當
    ，難認為有理由，應予駁回。
據上論斷，應依刑事訴訟法第455 條之1 第1 項、第3 項、第36
8 條，判決如主文。
本案經檢察官翁春鈴到庭執行職務。
中    華    民    國    99    年    12    月    23    日
                  刑事第四庭審判長法  官  鄭景文
                                  法  官  施添寶
                                  法  官  黃永定
以上為正本係照原本作成。
本件判決不得上訴。
中    華    民    國    99    年    12    月    23    日
                                  書記官  劉珍珍
附錄本案論罪科刑法條
刑法第284條第1項前段
從事業務之人，因業務上之過失傷害人者，處一年以下有期徒刑
、拘役或一千元以下罰金。

司法院資訊處製作；財團法人民間司法改革基金會備份。
